---
title: "CineVision - Análisis Exploratorio"
author: "Flavio Galán, José Prince"
date: "`r Sys.Date()`"
output:
  html_document:
    toc: true
    toc_float: true
    theme: paper
---

```{r setup, include=FALSE}
knitr::opts_chunk$set(echo = FALSE)
```

## Resumen del conjunto de Datos
Los datos tienen la siguiente forma:
```{r}
datos <- read.csv("data/movies.csv")
summary(datos)
```


## Tipos de cada variable
(Prince)
(Hay que listar también si siguen una distribución normal y la tabla de frecuencia para las cualitativas).

## Preguntas
(Son 16 más 3 y 3 extras. Las primeras 8+3 Flavio las demás Prince)

### ¿Cuáles son las 10 películas que contaron con más presupuesto?
```{r}
ordered_movies <- datos[order(datos$budget, decreasing = TRUE),]
top_10_expensive_movies <- head(ordered_movies, n=10)
top_10_expensive_movies <- top_10_expensive_movies[c("title", "budget")]

colnames(top_10_expensive_movies)[1] = "Título"
colnames(top_10_expensive_movies)[2] = "Presupuesto"

top_10_expensive_movies
```
Como se puede ver la película con mayor presupuesto es: `r top_10_expensive_movies$Título[1]` con un presupuesto de: `r top_10_expensive_movies$Presupuesto[1]` dólares! Mientras que la última película dentro del top 10 es: `r top_10_expensive_movies$Título[10]` con un presupuesto de $`r top_10_expensive_movies$Presupuesto[10]`.

¿Cuáles son las 10 películas que más ingresos tuvieron?
¿Cuál es la película que más votos tuvo?
¿Cuál es la peor película de acuerdo a los votos de todos los usuarios?
¿Cuántas películas se hicieron en cada año? ¿En qué año se hicieron más películas? Haga un gráfico de barras
¿Cuál es el género principal de las 20 películas más recientes? ¿Cuál es el género principal que predomina en el conjunto de datos? Represéntelo usando un gráfico.
¿A qué género principal pertenecen las películas más largas?
¿Las películas de qué genero principal obtuvieron mayores ganancias?
¿La cantidad de actores influye en los ingresos de las películas? ¿se han hecho películas con más actores en los últimos años?
¿Es posible que la cantidad de hombres y mujeres en el reparto influya en la popularidad y los ingresos de las películas?
¿Quiénes son los directores que hicieron las 20 películas mejor calificadas?
¿Cómo se correlacionan los presupuestos con los ingresos? ¿Los altos presupuestos significan altos ingresos? Haga los gráficos que necesite, histograma, diagrama de dispersión
¿Se asocian ciertos meses de lanzamiento con mejores ingresos?
¿En qué meses se han visto los lanzamientos con mejores ingresos?¿cuantas películas, en promedio, se han lanzado por mes?
¿Cómo se correlacionan las calificaciones con el éxito comercial?
¿La popularidad del elenco está directamente correlacionada con el éxito de taquilla?
¿Qué estrategias de marketing, como videos promocionales o páginas oficiales, generan mejores resultados?
