---
title: "CineVision - Análisis Exploratorio"
author: "Flavio Galán, José Prince"
date: "`r Sys.Date()`"
output:
  html_document:
    toc: true
    toc_float: true
    theme: paper
---

```{r setup, include=FALSE}
knitr::opts_chunk$set(echo = FALSE)
```

## Resumen del conjunto de Datos
Los datos tienen la siguiente forma:
```{r}
datos <- read.csv("data/movies.csv")
summary(datos)
```


## Tipos de cada variable
(Prince)
(Hay que listar también si siguen una distribución normal y la tabla de frecuencia para las cualitativas).

## Preguntas
(Son 16 más 3 y 3 extras. Las primeras 8+3 Flavio las demás Prince)

### ¿Cuáles son las 10 películas que contaron con más presupuesto?
```{r}
ordered_movies <- datos[order(datos$budget, decreasing = TRUE),]
top_10_expensive_movies <- head(ordered_movies, n=10)
top_10_expensive_movies <- top_10_expensive_movies[c("title", "budget")]

colnames(top_10_expensive_movies)[1] = "Título"
colnames(top_10_expensive_movies)[2] = "Presupuesto"

top_10_expensive_movies
```
Como se puede ver la película con mayor presupuesto es: `r top_10_expensive_movies$Título[1]` con un presupuesto de: `r top_10_expensive_movies$Presupuesto[1]` dólares! Mientras que la última película dentro del top 10 es: `r top_10_expensive_movies$Título[10]` con un presupuesto de $`r top_10_expensive_movies$Presupuesto[10]`.

### ¿Cuáles son las 10 películas que más ingresos tuvieron?
```{r}
ordered_movies <- datos[order(datos$revenue, decreasing = TRUE),]
top_10_expensive_movies <- head(ordered_movies, n=10)
top_10_expensive_movies <- top_10_expensive_movies[c("title", "revenue")]

colnames(top_10_expensive_movies)[1] = "Título"
colnames(top_10_expensive_movies)[2] = "Ingresos"

top_10_expensive_movies
```

Como se puede ver la película con mayores ingresos es: `r top_10_expensive_movies$Título[1]` con una cantidad de: `r top_10_expensive_movies$Ingresos[1]` dólares! Mientras que la última película dentro del top 10 es: `r top_10_expensive_movies$Título[10]` con un ingresos de $`r top_10_expensive_movies$Ingresos[10]`.


### ¿Cuál es la película que más votos tuvo?
```{r}
ordered_voted_movies <- datos[order(datos$voteCount, decreasing = TRUE),]
top_voted_movie <- head(ordered_voted_movies, n=1)
```

La película que más votos tuvo es: `r top_voted_movie$title[1]` con una cantidad de votos igual a: `r top_voted_movie$voteCount[1]`.

### ¿Cuál es la peor película de acuerdo a los votos de todos los usuarios?
```{r}
ordered_voted_movies <- datos[order(datos$voteCount, decreasing = FALSE),]
worst_rated_movie <- head(ordered_voted_movies, n=1)
```


La película que menos votos tuvo es: `r worst_rated_movie$title[1]` con una cantidad de votos igual a: `r worst_rated_movie$voteCount[1]`.

### ¿Cuántas películas se hicieron en cada año? ¿En qué año se hicieron más películas? Haga un gráfico de barras

```{r}
datos$year <- substr(datos$releaseDate, start = 1, stop = 4)
movies_by_year <- aggregate(datos[,c("year")], by=list(datos$year), FUN="length")
movies_by_year <- movies_by_year[order(movies_by_year$x, decreasing = TRUE),]

colnames(movies_by_year)[1] = "Año"
colnames(movies_by_year)[2] = "# Películas"

max_movie_count_in_years <- movies_by_year$`# Películas`[1]

vec <- movies_by_year$`# Películas`
names(vec) <- movies_by_year$Año
barplot(head(vec, n=22), main="Películas por Año hasta 2000", las=3, col=c("#69b3a2", "#69b300", "#69bfff"))
```

La tendencia en general de las películas ha ido en aumento conforme pasan los años, los demás datos de 2000 hacia atrás son más y más bajos.

En el año en donde más películas se han hecho es en el `r movies_by_year$Año[1]` con un total de: `r max_movie_count_in_years` películas que fueron lanzadas al cine.

¿Cuál es el género principal de las 20 películas más recientes? ¿Cuál es el género principal que predomina en el conjunto de datos? Represéntelo usando un gráfico.


¿A qué género principal pertenecen las películas más largas?
¿Las películas de qué genero principal obtuvieron mayores ganancias?
¿La cantidad de actores influye en los ingresos de las películas? ¿se han hecho películas con más actores en los últimos años?
¿Es posible que la cantidad de hombres y mujeres en el reparto influya en la popularidad y los ingresos de las películas?
¿Quiénes son los directores que hicieron las 20 películas mejor calificadas?
¿Cómo se correlacionan los presupuestos con los ingresos? ¿Los altos presupuestos significan altos ingresos? Haga los gráficos que necesite, histograma, diagrama de dispersión
¿Se asocian ciertos meses de lanzamiento con mejores ingresos?
¿En qué meses se han visto los lanzamientos con mejores ingresos?¿cuantas películas, en promedio, se han lanzado por mes?
¿Cómo se correlacionan las calificaciones con el éxito comercial?
¿La popularidad del elenco está directamente correlacionada con el éxito de taquilla?
¿Qué estrategias de marketing, como videos promocionales o páginas oficiales, generan mejores resultados?
